【裁判字號】    91,上訴,2159
【裁判日期】    920331
【裁判案由】    違反槍砲彈藥刀械管制條例等
【裁判全文】
臺灣高等法院刑事判決                          九十一年度上訴字第二一五九號
    上  訴  人  臺灣新竹地方法院檢察署檢察官
    上  訴  人
    即  被  告  己○○
    選任辯護人  鄭勵堅  律師
    上  訴  人
    即  被  告  庚○○
    選任辯護人  徐國楨  律師
                曾能煜  律師
右上訴人因被告違反槍砲彈藥刀械管制條例等案件，不服臺灣新竹地方法院九十年度
易字第三三五號，中華民國九十一年六月二十五日第一審判決（起訴案號：臺灣新竹
地方法院檢察署九十年度偵字第一四九二號及移送併案審理九十年度偵字第二七二五
號），提起上訴，本院判決如左：
    主  文
原判決撤銷。
己○○、庚○○共同意圖為自己不法之所有，以恐嚇使人將本人之物交付，未遂，己○○處有期徒刑貳年；庚○○處有期徒刑壹年陸月。
扣案詳如附表一、附表二所示之物均沒收。
檢察官之上訴駁回。
    事  實
一、緣己○○（綽號小湯）因急需金錢花用，苦思各種掠奪他人財物之方法，並認為
    位於新竹市○○街九十五號的「大潤發量販店」（下稱大潤發）因購物人潮眾多
    且生意興隆，遂要求庚○○（綽號小胖）一同參與以放置偽裝爆裂物之方法，恐
    嚇大潤發交付財物，所得再由其等平分，庚○○禁不住己○○之百般請求後，雖
    表示其個人不須分錢，但仍應允參與，二人先於民國
    由庚○○帶著己○○至其不知情之友人乙○○家中購買高空煙火筒二支及盒炮煙
    火二盒後，由己○○一人於同年月二十三日晚間，在不知情之李偉成位於新竹縣
    竹北市之住處（起訴書誤載為庚○○之住處），以上開買來的高空煙火筒先予以
    拆解，再以水泥、膠帶等將煙火筒予以密封，並以其所有之電線八條、鬧鐘一個
    連接在外，偽裝成爆裂物。己○○為便於計畫之施行，另於翌（二十四）日上午
    至甲○○（另案由原審審理中)所居住的麗都旅社找甲○○加入此計畫，告知事
    成後所得將三人平分，經甲○○同意後，己○○、甲○○二人，惟恐放置過程中
    被人發現，復共同基於共同意圖為自己不法所有之犯意聯絡與行為分擔，至大潤
    發附近的新竹市○○街一五Ｏ巷十弄十七號前（土地公廟旁），以不詳方法一同
    竊取停放該處、為林麒祥所有之車號ＨＳＭ─四八五號重型機車一部，欲用以騎
    去放置偽裝之爆裂物（竊盜部分庚○○並不知情），得手後，再於同日下午三時
    許，至庚○○位於新竹市○○路○段三四一號之住處與庚○○會合，己○○、庚○○、甲○○等三人即基於共同意圖為自己不法之所有之犯意聯絡與行為分擔，
    謀議放置己○○所製造之上開偽裝爆裂物於大潤發之方法，恐嚇大潤發使其交付
    新台幣（下同）一百五十萬元，三人各可分得五十萬元後，推由庚○○先於同日
    下午三時四十分許，以Ｚ000000000號行動電話易付卡撥打至大潤發，
    佯稱是新竹市警察局第二分局刑警，向大潤發當時之值班經理丁○○騙稱因為偵
    辦偽卡事件，要求大潤發予以協助，並藉機騙得丁○○個人所使用之Ｚ0000
    00000號行動電話，隨即在當日下午四時十九分許，以Ｚ00000000
    0號行動電話撥打丁○○之上開Ｚ000000000號行動電話，先對丁○○
    告以：「已經放了二顆炸彈在大潤發店內、不要報警、不用疏散客人、半小時內
    準備一百五十萬元，半小時後會與你聯絡」等語恐嚇之，使丁○○心生畏懼，再
    將電話轉給身旁之大潤發公關主任丙○○，庚○○仍向丙○○重覆上開言論，並
    表示只要報警，就會引爆炸彈，使丙○○更加畏懼。待庚○○打完恐嚇電話告知
    己○○、甲○○後，己○○、甲○○即依原先約定負責前去放置上開偽裝爆裂物
    ，在己○○把風下，由甲○○騎乘上開竊得之ＨＳＭ─四八五號機車至大潤發，
    因原先約定放置地點的垃圾桶附近進出人員眾多，甲○○一時害怕，遂將裝有偽
    裝爆裂物的白色塑膠袋一個放置在大潤發員工停車場出入口處所停放的車號ＰＲ
    Ｎ─一八三號機車踏板上後，與己○○一同騎車離開現場，途中甲○○所騎乘的
    ＨＳＭ─四八五號突然故障，甲○○即將機車隨意棄置於新竹市○○路與水田街
    口附近，由己○○附載甲○○離開現場。而丙○○、丁○○二人因擔心出事，在
    接到庚○○電話後立即召集大潤發之幹部員工到店內外四周查看，並馬上報警，
    果然在下午五時許，在員工停車場出入口處停放的車號ＰＲＮ─一八三號機車踏
    板上發現一枚放置在白色塑膠袋、內有鬧鐘及以電線與鬧鐘相連、放置在面紙盒
    內之偽裝爆裂物，大潤發並迅速疏散當時在店內之顧客，經內政部警政署刑事警
    察局防爆小組人員到場後將該枚偽裝爆裂物以水砲擊解，始化解危機而未造成嚴
    重傷害，大潤發亦未交付任何財物予己○○、庚○○、甲○○等三人而未遂，並
    扣得附表一所示己○○所有，用以製造偽裝爆裂物所用之物及附表二所示上開經
    擊解之偽裝爆裂物之殘餘物。
二、案經新竹市警察局移送臺灣新竹地方法院檢察署檢察官偵查起訴。
    理  由
一、訊據被告己○○、庚○○對於右揭謀議以偽裝之爆裂物向大潤發恐嚇交付一百五
    十萬元未得逞之事實，均坦承不諱，核與同案被告甲○○於本院所供述、證人丁○○、丙○○分別於偵查中及原審審理時所供述情節相符，證人乙○○於偵查中
    亦證述被告己○○確實有在庚○○的陪同下向其購買高空煙火筒二支及盒炮煙火
    二盒共六百元等語（見台灣新竹地方法院檢察署九十年度偵字第一四九二號偵查
    卷第二十一至二十二頁），並有被告庚○○以Ｚ000000000號行動電話
    撥打證人丁○○所使用之Ｚ000000000號行動電話之通聯紀錄二份附卷
    可稽
    現時、放在車號ＰＲＮ─一八三號機車踏板上的白色塑膠袋、內有鬧鐘一個及以
    二條電線與鬧鐘相連、放置在面紙盒內之爆裂物一枚之照片一幀（編號四）附於
    原審卷內可憑，此外，另有附表一所示被告己○○所有用以製造偽裝爆裂物所用
    之物及附表二所示上開經擊解之偽裝爆裂物之殘餘物等扣案可按。又九十年二月
    二十四日為星期六之假日，有九十年度政府行政機關辦公日曆表一份在卷可憑，
    在週末下午，往來大潤發購物逛街之人潮眾多，被告己○○、庚○○、甲○○等
    三人以放置偽裝之爆裂物方法恐嚇大潤發使其交付財物，身為大潤發員工之證人
    丁○○、丙○○等人為了客人及員工的安全，對此自當十分恐懼，被告己○○、
    庚○○、甲○○等三人，以恐嚇手段迫使被害人大潤發交付財物之事實，堪以認
    定。而證人丙○○對於大潤發並未因此給付被告三人任何財物乙情，亦據其於原
    審證述在卷，是被告己○○、庚○○、甲○○等三人，已著手於恐嚇取財之行為
    ，因被害人未交付財物而未遂之事實，亦足認定。至同案被告甲○○於偵訊時供
    稱還有一位叫「阿康」之人參與一同涉案乙節，經質之被告己○○、庚○○二人
    均不知何人為「阿康」，且均供承確僅有其等三人犯案，而核對被告甲○○的警
    、偵訊筆錄，其事後所言之「阿康」應即係先前所言之「小湯」（即被告己○○
    ），本案應無第四人犯案，併此敘明。
二、被告己○○雖矢口否認有與甲○○共同竊取上開ＨＳＭ─四八五號機車，惟查，
    被告己○○確有與甲○○在放置偽裝之爆裂物前，到新竹市○○街一五Ｏ巷十弄
    十七號前，一同竊取停放該處、為被害人林麒祥所有之車號ＨＳＭ─四八五號重
    型機車一部，由甲○○用以騎去放置偽裝之爆裂物，之後即隨意丟棄，並由被告
    己○○載其離開現場乙節，業據同案被告甲○○於警訊及檢察官偵訊時坦承在卷
    被害人林麒祥指述其在當日下午四時許發現機車失竊、在同日下午五時四十分許
    在新竹市○○路、水田街口自行尋獲乙節在時間上亦相吻合，參以同案被告甲○○之警訊筆錄係在被害人林麒祥之警訊筆錄之前所製作（見同上偵查卷第四、七
    頁），在該甲○○之警訊筆錄中，被告甲○○對於其行竊、棄置的時間、地點、
    過程均已仔細說明，並供承被告己○○有參與行竊機車，益臻其於警訊時之供詞
    可信度甚高，被告己○○事後因同案被告甲○○拒不到案經原審通緝後即迴避此
    部分之犯行，顯不可採，被告己○○與甲○○二人確有在原犯罪計劃外另行謀議
    竊取被害人林麒祥所有之上開車號ＨＳＭ─四八五號重型機車一部用以完成擺放
    偽裝爆裂物計劃之事實，洵堪認定。
三、核被告己○○、庚○○所為，係犯刑法第三百四十六條第三項、第一項之恐嚇取
    財未遂罪，被告己○○另犯刑法第三百二十條第一項之竊盜罪。被告己○○所犯
    之竊盜罪，雖未經起訴，惟與前開起訴部分具有方法結果之牽連關係，為裁判上
    一罪關係，為起訴效力所及，本院自得併予審理。被告己○○與甲○○二人就上
    開竊盜罪間；被告己○○、庚○○與甲○○三人，就上開恐嚇取財未遂罪間，均
    有犯意之聯絡與行為之分擔，均為共同正犯。又被告己○○所犯上開竊盜及恐嚇
    取財未遂罪二罪間，有方法結果之牽連關係，為刑法第五十五條之牽連犯，應從
    較重之恐嚇取財未遂罪處斷。又被告己○○、庚○○所犯恐嚇取財罪，因被害人
    大潤發未交付財物而未得逞，為未遂犯，依刑法第二十六條前段規定，減輕其刑
    。原審予以被告己○○、庚○○論罪科刑，固非無見，惟查，被告等所製造之偽
    裝爆裂物，尚難該當於槍砲彈藥刀械管制條例所稱之爆裂物，詳如後述，原判決
    論以槍砲彈藥刀械管制條例第七條第一項之製造爆裂物罪，於法即有未合。被告
    等上訴意旨執以指摘原判決不當，為有理由，應由本院將原判決撤銷改判。爰審
    酌被告等正值壯年，不思上進，竟以偽裝之爆裂物向大賣場恐嚇取財，造成社會
    恐慌，影響社會治安至鉅，惡性非輕，量刑不宜輕縱，而被告己○○為主導本件
    犯罪之人，惡性尤重，被告庚○○誤交損友未慮及行為之嚴重性，情節較輕，再
    斟酌其二人之品性、生活狀況、智識程度、犯罪所生之損害、被害人大潤發之代
    表丙○○亦於原審審理時當庭原諒被告等人及犯罪後之態度等一切情狀，量處如
    主文第二項所示之刑，以示懲儆。
四、至被告等所放置之爆裂物，是否該當於槍砲彈藥刀械管制條例所定之爆裂物？質
    之被告己○○、庚○○均堅詞否認有製造具有殺傷力之爆裂物，被告己○○辯稱
    ：我是把買來的高空煙火的材料拆開後，把裡面的三顆火藥都拆開而混倒在一起
    ，再用市售的「通樂」把紙筒剩餘的空間填滿，前一天在竹北空地試爆時，只是
    有一陣白煙，這東西只是要用來恐嚇大潤發，應該沒有殺傷力等語；被告庚○○
    則辯稱：己○○做好後叫我去竹北看時，只是有煙冒出來，我並不知道有殺傷力
    ，而我的工作是打電話給大潤發等語。經查，上開由被告己○○所製造之爆裂物
    雖經內政部警政署刑事警察局鑑驗結果認為：該枚爆裂物，係以直徑八公分、高
    十七公分之紙筒為容器，以水泥封固，並結合鬧鐘、乾電池，組成定時爆炸裝置
    ，經以水砲擊解，發生爆炸，殘餘物碎片等檢出氯化鈉、氫氧化鈉、碳粉、鋁粉
    、硝酸鈉、硝酸鉀、硫粉等危險物質成分，認具破壞性與殺傷力，是屬槍砲彈藥
    刀械管制條例第四條第一項第二款所指之「其他具有殺傷力或破壞性之各類爆裂
    物」
    函及所附之內政部警政署刑事警察局九十年四月九日爆炸（裂）物鑑驗處理通知
    書，及內政部警政署刑事警察局鑑識科化學組鑑定出上開化學物質成分之於九十
    年三月二十一日所出具之刑鑑字第二九五一Ｏ號鑑驗通知書)，並經證人即當天
    赴現場處理之內政部警政署刑事警察局偵五隊隊員戊○○對於查獲及事後鑑定上
    開爆裂物內容之經過於原審結證稱：本件是新竹市警察局先發現有疑似爆裂物的
    東西，就通知我們支援他們處理，這個爆裂物當時是裝在手提袋內擺在機車的踏
    板上，有一個定時鐘接出來，當天我們在現場先用防護筒桶，把爆裂物移入防護
    筒內，用水炮擊解，共擊解二次，第一次擊解時鬧鐘與圓紙筒就分開了，為了安
    全起見，我第二次只擊解圓紙筒部分，結果圓紙筒燃燒，認為沒危險後，我們就
    把證物交給新竹市警察局，請新竹市警察局把殘渣，送回刑警局化學組先鑑定殘
    渣有無火藥成份，結果果然有火藥成分，我再根據新竹市警察局的現場勘查報告
    、化學組鑑定出來的通知書，才寫出這份處理通知書。目前鑑定爆裂物並沒有客
    觀的數據，而且殺傷力的大小也要看爆裂物擺放位置的遠近會有不同，但具有殺
    傷力的爆裂物主要要密封及內部紮實，其爆炸瞬間的威力才會比較大，同樣，平
    常的煙火沒有什麼殺傷力，但是密封包裝起來還是具有殺傷力，我鑑定本案爆裂
    物有殺傷力，主要是因為第一次擊解時鬧鐘與圓紙筒就分開了，為了安全起見，
    我第二次只擊解圓紙筒部分，結果圓紙筒燃燒，表示裡面有火藥，而殘餘的圓紙
    筒內經化學組檢驗出來確有火藥成分，且被告將兩條電線一條接在鬧鈴開關，一
    條則接在鬧鐘的電池，如果這個爆裂物沒有及時被發現的話，只要鬧鐘的設定時
    間到了，爆裂物就會引爆，所以我認定這樣就是定時爆炸裝置，而爆裂物瞬間爆
    炸會產生暴壓，燃燒會有高溫及碎片，這就是一種危險性，我們就認定這樣具殺
    傷力等語，於本院調查時亦作大致相同內容之證述，及法務部調查局就本案送鑑
    物品之種種跡證及破損情形分析研判，認「原物品應係一爆裂物，於近距離內具
    有殺傷力與破壞力」
    ，附於本院卷第一三九頁)，均認上開爆裂物具有殺傷力與破壞力而該當於槍砲
    彈藥刀械管制條例所定之爆裂物。惟按爆裂物係指有爆發性，且有破壞力，並有
    起爆裝置，可於瞬間將人及物殺傷或損毀者而言。是以，不論爆裂物的外觀為何
    ，只要其內部成份具有爆發性，且有破壞力，並有起爆裝置，可於瞬間將人及物
    殺傷或損毀者，即屬具有殺傷力之爆裂物。本件依據刑事警察局所提供現場拍攝
    之照片所示，該枚爆裂物係以膠帶密封於面紙盒內，外觀上無法看出面紙盒內為
    何物，僅有電線二條自面紙盒內連出在一個鬧鐘的鬧鈴開關上，即在擊解前並無
    從看出或認定其結構或內含物，而該爆裂物之外雖有連接鬧鐘乙具，但該鬧鐘並
    無鬧鈴鈕，且其時針、分針及鬧時設定針均為塑膠材質無法傳導電流，亦未發現
    其他有效物證，無法確認原物品係否為定時裝置，此有上開法務部調查局鑑定通
    知書中鑑定結果第六頁說明可佐，可見上開爆裂物雖在外佯裝鬧鐘乙具，實際上
    應無從以鬧鐘之定時裝置加以引爆，上開刑事警察局及證人戊○○鑑定認本件爆
    裂物係設有定時爆炸裝置之爆裂物，與事實即有未合。又上開爆裂物係由到現場
    處理之人員先將之移入防護筒內，再用水炮擊解，造成圓紙筒燃燒，而非自身爆
    炸所致，已如前述，雖擊解燃燒後所留殘渣經鑑定有火藥成份，但於扣案殘跡中
    並未發現有其他有效如起爆裝置、導
    具，但該鬧鐘之時針、分針及鬧時設定針均為塑膠材質無法傳導電流）等物證，
    即無法確認系爭爆裂物於毀損前係一具有殺傷力與破壞力之爆裂物，此亦有法務
    部調查局九十二年三月十四日調科參字第０九二０００六九七七０號函在卷可按
    煙火的材料拆開後，把裡面的三顆火藥都拆開而混倒在一起，再用市售的「通樂
    」把紙筒剩餘的空間填滿，前一天在竹北空地試爆時，只是有一陣白煙等語，可
    見被告己○○僅係將高空煙火筒加以拆解後重新組裝，僅填加「通樂」之物，本
    質上仍屬高空煙火筒，且因無起爆裝置，充其量僅係偽裝之爆裂物，尚難指為槍
    砲彈藥刀械管制條例所定之爆裂物。況，公訴人起訴時亦認無確切之證據可資認
    定該顆「爆裂物」是否具有殺傷力之情況，而逕認該顆爆裂物即屬槍砲彈藥刀械
    管制條例所管制之爆裂物，故不另為不起訴處分。是被告等此部分犯罪即屬不能
    證明，原判決論以槍砲彈藥刀械管制條例第七條第一項之罪，容有未合。公訴人
    上訴意旨略以：被告等製造爆裂物之用途及目的，乃在以該爆裂物向大潤發恐嚇
    取財之用，被告等既係供自己犯罪之用而製造爆裂物，應該當於槍砲彈藥刀械管
    制條例第七條第三項之罪云云，因被告等所製造者既非槍砲彈藥刀械管制條例所
    規範之爆裂物，即無因供自己犯罪而製造之問題，上訴非有理由，應予駁回。
據上論斷，應依刑事訴訟法第三百六十九條第一項前段、第三百六十四條、第二百九
十九條第一項前段，刑法第二十八條、第三百二十條第一項、第三百四十六條第三項
、第一項、第五十五條、第三十八條第一項第二款，罰金罰鍰提高標準條例第一條前
段，判決如主文。
本案經檢察官王安明到庭執行職務。
中      華      民      國    九十二    年      三      月    三十一    日
                        臺灣高等法院刑事第七庭
                            審判長法  官  吳  啟  民
                                  法  官  施  俊  堯
                                  法  官  蘇  隆  惠
右正本證明與原本無異。
檢察官就違反槍砲彈藥刀械管制條例部分如不服本判決應於收受送達後十日內向本院
提出上訴書狀，其未敘述上訴之理由者並得於提起上訴後十日內向本院補提理由書（
均須按他造當事人之人數附繕本）。
被告不得上訴。
                                  書記官  周  素  秋
中      華      民      國    九十二    年      四      月      一      日
附錄本案論罪科刑法條全文：
中華民國刑法第三百二十條第一項
 (普通竊盜罪、竊佔罪)
意圖為自己或第三人不法之所有，而竊取他人之動產者，為竊盜罪，處五
年以下有期徒刑、拘役或五百元以下罰金。
中華民國刑法第三百四十六條第三項、第一項
 (單純恐嚇罪)
意圖為自己或第三人不法之所有，以恐嚇使人將本人或第三人之物交付者
，處六月以上五年以下有期徒刑，得併科一千元以下罰金。
前二項之未遂犯罰之。
附表一：膠帶貳卷、烙鐵貳支、焊錫壹卷、電線貳條、熱熔塑膠槍壹支、大潤發購物
        塑膠袋個、電烙鐵壹支、鉗子肆支、剪刀壹支、起子支、門號Ｚ000
        000000號行動電話易付卡壹張及ＮＯＫＩＡ牌行動電話壹具。
附表二：鬧鐘壹個（含二號電池壹顆及捌條電線）、圓形硬紙滾筒壹個（底部含水泥
        硬塊）、衛生紙盒壹盒（含數張衛生紙）、小馬達壹具（含壹顆電容器）、
        鹼性化合物壹袋、圓形平底塑膠盤壹具及塑膠袋壹個。


司法院資訊處製作；財團法人民間司法改革基金會備份。
